臺灣高等法院臺中分院刑事判決 　　　　　　 民國九十一年度上訴字第一三０二號
　　上　訴　人
　　即　被　告　乙○○
右上訴人因毒品危害防制條例案件，不服臺灣南投地方法院中華民國九十一年七月八
日第一審判決（民國九十一年度訴字第六二號，起訴案號：臺灣南投地方法院檢察署
民國八十九年度毒偵字第二一三五號、九十年度毒偵字第二０七號、第二四九號、第
三四四號、第五三一號、第一三八０號、第一四六九號、第一六四八號，併辦案號：
同署九十一年度毒偵字第八０六號），提起上訴，本院判決如左：
　　主      文
原判決撤銷。
乙○○連續施用第一級毒品，累犯，處有期徒刑壹年貳月，扣案之第一級毒品海洛因
拾包【依其重量各為：（淨重一‧七三公克、包裝重○‧二一公克、純度二九‧四八
％、純質淨重○‧五一公克）壹包、（淨重○‧一五公克、包裝重○‧三七公克）壹
包、（淨重三‧三一公克、包裝重○‧三八公克、純度三六‧二三％、純質淨重一‧
二○公克）壹包、（合計淨重一‧七四公克、包裝重○‧七四公克、純度一八‧四三
％、純質淨重○‧三二公克）參包、（合計淨重二‧五八公克、包裝重○‧八九公克
、純度一○‧六三％、純質淨重○‧二七公克）肆包】，沒收銷燬之，注射針筒拾柒
支、吸管製杓（鏟）子參支均沒收；又連續施用第二級毒品，累犯，處有期徒刑拾月
，扣案之第二級毒品安非他命參包【依其重量各為：（含袋重一四公克）、（含袋重
四‧九公克）及（含袋重一‧一公克）各壹包】、吸管製杓（鏟）子參支及玻璃管吸
食器貳個均沒收。主刑部分，應執行有期徒刑壹年玖月。
　　事      實
一、乙○○曾於民國（下同）八十四年間因犯竊盜罪，經原法院以八十四年度訴字第
    四一七號判處有期徒刑八月，並經本院以八十四年度上訴字第二八二四號判決駁
    回上訴並緩刑三年確定。又因違反麻醉藥品管理條例案件，經原法院以八十四年
    度易字第一○○一號判處有期徒刑六月，再經本院以八十五年度上易字第一九五
    ○號判決駁回上訴確定，並與撤銷緩刑宣告之竊盜案件定其應執行有期徒刑一年
    ，甫於八十七年十月十九日（起訴書誤載為同月十七日）執行完畢。又因施用第
    二級毒品案件，經原法院以八十八年度毒聲字第七八號裁定觀察、勒戒後，認有
    繼續施用毒品傾向，復經原法院以八十八年度毒聲字第二八○號裁定令入戒治處
    所施以強制戒治，然因戒治成效良好，經原法院於八十八年六月三十日以八十八
    年度毒聲字第一○五○號裁定停止戒治，所餘戒治期間付保護管束。詎乙○○於
    保護管束期間，違反保護管束所應遵守事項情節重大，再經原法院於八十九年一
    月九日以八十九年度毒聲字第四五號裁定撤銷前開停止戒治處分且令入戒治處所
    施以強制戒治，嗣於八十九年八月二十五日強制戒治期滿，經臺灣南投地方法院
    檢察署檢察官於同年九月四日以八十九年度戒毒偵字第三六二號、第三六三號、
    第三六四號為不起訴處分確定。詎乙○○仍不知戒除毒癮，復分別基於施用第一
    級毒品海洛因、第二級毒品安非他命之概括犯意，自八十九年十月七日某時起至
    九十年九月十三日二十時許止，在其位於南投縣草屯鎮○○路七二七巷四十號住
    處、同鎮○○路六之二號稻香汽車旅館、同鎮○○路日新巷八十七號佳樂汽車旅
    館及草屯鎮之不詳地點等處，以針筒注射之方式，連續施用第一級毒品海洛因多
    次；又以將安非他命置於玻璃管吸食器內，下方點火加熱吸食蒸發氣體之方式，
    連續施用第二級毒品安非他命多次，嗣先後於下列時、地為警查獲：(1)八十九年
    十月九日十四時許，在其上開住處為警查獲；(2)九十年一月十八日十五時三十分
    許，在其上開住處查獲乙○○與賴心惠，並扣得第一級毒品海洛因一包（淨重一
    ‧七三公克、包裝重○‧二一公克、純度二九‧四八％、純質淨重○‧五一公克
    ）、第二級毒品安非他命一包（含袋重一四公克）及賴心惠所有之注射針筒一支
    ，且乙○○趁機逃逸（事後未經緝獲，是本次並未採尿）；(3)同年一月二十九日
    十七時三十分許，在其上開住處查獲乙○○、賴心惠，並扣得第一級毒品海洛因
    一包（淨重○‧一五公克、包裝重○‧三七公克）、賴心惠所有之注射針筒八支
    及毒品吸食器一組；(4)同年二月十六日二十二時二十分，在上開住所查獲，並扣
    得注射針筒二支及吸管製杓子一支；(5)同年三月二十九日二時四十五分，在前開
    稻香汽車旅館八○五室查獲乙○○及友人許格致、褚怡君等人，並扣得第一級毒
    品海洛因一包（淨重三‧三一公克、包裝重○‧三八公克、純度三六‧二三％、
    純質淨重一‧二○公克）、第二級毒品安非他命一包（含袋重四‧九公克）、注
    射針筒二支及玻璃管吸食器一個；(6)同年六月二十七日零時十分許，經南投縣警
    察局草屯分局草屯派出所員警通知其到場採尿送驗結果，呈嗎啡及安非他命類陽
    性反應而查獲；(7)同年八月九日二十三時五十五分，在彰化縣芬園鄉○○路○段
    六三九號查獲，並扣得第一級毒品海洛因三包（合計淨重一‧七四公克、包裝重
    ○‧七四公克、純度一八‧四三％、純質淨重○‧三二公克）、第二級毒品安非
    他命一包（含袋重一‧一公克）、注射針筒七支、玻璃管吸食器一個；(8)同年九
    月十四日零時四十分許，在上開佳樂汽車旅館查獲，並扣得第一級毒品海洛因四
    包（合計淨重二‧五八公克、包裝重○‧八九公克、純度一○‧六三％、純質淨
    重○‧二七公克）及注射針筒六支、吸管製鏟子二支及研磨機一部、電子磅秤一
    個、塑膠空袋一百個、白色糖粉一瓶（重一○○‧五公克），且經原法院於九十
    年七月三日以九十年度毒聲字第八三五號裁定令入戒治處所施以強制戒治中。
二、乙○○復承上開施用第一級、第二級毒品之犯意，於九十一年八月初在不詳處所
    ，施用第一級毒品海洛因及第二級毒品安非他命，經彰化縣警察局員林分局持搜
    索票於九十一年八月五日下午四時三十分前往南投縣草屯鎮○○路一０二之十五
    號搜索，檢尿液送驗結果呈甲基安非他命及嗎啡之陽性反應。
三、案經彰化縣警察局彰化分局報請臺灣彰化地方法院檢察署檢察官呈請臺灣高等法
    院臺中分院檢察署令轉、及南投縣警察局南投分局、草屯分局、中興分局、彰化
    縣警察局員林分局報請臺灣南投地方法院檢察署檢察官偵查起訴及移送併辦。
　　理      由
一、關於右揭事實一部分，訊據上訴人即被告（下稱被告）乙○○於原審及本院審理
    時坦承不諱，而被告先後七次為警採尿送驗結果，均呈嗎啡、甲基安非他命陽性
    反應，有南投縣衛生局尿液檢驗單二紙（八十九年十一月三日投衛局六字第一七
    二八四號、九十年四月十一日投衛局檢字第五六八一號）、南投縣政府衛生局尿
    液檢驗單三紙（九十年五月八日投衛局檢字第七四三七號、九十年七月十七日投
    衛局檢字第九○○二一二二○七號〔該次初驗僅呈嗎啡陽性反應〕、九十年十月
    三日投衛局檢字第九○○一六九一四號）、彰化縣衛生局煙毒尿液檢驗成績書二
    紙及內政部警政署刑事警察局鑑驗通知書一紙在卷可稽，此外，復有第一級毒品
    海洛因十包、第二級毒品安非他命三包（依其重量各為：〔含袋重一四公克〕、
    〔含袋重四‧九公克〕及〔含袋重一‧一公克〕各一包）、注射針筒十七支、玻
    璃管吸食器二個、吸管製杓（鏟）子三支扣案可佐（其與證人賴心惠同遭查獲所
    扣案之注射針筒九支及吸食器一組，係證人賴心惠所有；其餘扣案之電子磅秤等
    物品則與被告施用毒品犯行無關，均詳後述）。而扣案之白粉十包，經先後送請
    法務部調查局鑑定結果，均係第一級毒品海洛因：右揭事實(2)所扣得一包（淨重
    一‧七三公克、包裝重○‧二一公克、純度二九‧四八％、純質淨重○‧五一公
    克），有該局九十年二月二十二日（九０）陸(一)字00000000號鑑定通知
    書可參、右揭事實(3)所扣得一包（淨重○‧一五公克、包裝重○‧三七公克），
    有該局九十年二月二十二日（九０）陸(一)字00000000號鑑定通知書可參
    、右揭事實(5)所扣得一包（淨重三‧三一公克、包裝重○‧三八公克、純度三六
    ‧二三％、純質淨重一‧二○公克），有該局九十年四月十六日（九０）陸(一)字
    00000000號鑑定通知書可參、右揭事實(7)所扣得三包（合計淨重一‧七
    四公克、包裝重○‧七四公克、純度一八‧四三％、純質淨重○‧三二公克），
    有該局九十年九月四日（九０）陸(一)字00000000號鑑定通知書可參、右
    揭事實(8)所扣得四包（合計淨重二‧五八公克、包裝重○‧八九公克、純度一○
    ‧六三％、純質淨重○‧二七公克），有該局九十年十一月十三日（九０）陸(一)
    字00000000號鑑定通知書可參，堪認被告前開自白應與事實相符。關於
    右揭事實二部分，訊據被告雖於警訊時矢口否認有施用第一級、第二級毒品之情
    事，惟被告之尿液經送檢驗結果，呈甲基安非他命及嗎啡之陽性反應，有彰化縣
    衛生局煙毒尿液檢驗成績書一份附卷可稽，被告空言否認，乃圖卸刑責之詞，不
    可採取。被告前因施用第二級毒品案件，經原法院以八十八年度毒聲字第七八號
    裁定觀察、勒戒後，認有繼續施用傾向，復經原法院以八十八年度毒聲字第二八
    ○號裁定令入戒治處所施以強制戒治，然因戒治成效良好，經原法院於八十八年
    六月三十日以八十八年度毒聲字第一○五○號裁定停止戒治，所餘戒治期間付保
    護管束。詎被告於保護管束期間，違反保護管束所應遵守事項情節重大，再經原
    法院於八十九年一月九日以八十九年度毒聲字第四五號裁定撤銷前開停止戒治處
    分且令入戒治處所施以強制戒治，嗣於八十九年八月二十五日強制戒治期滿，經
    臺灣南投地方法院檢察署檢察官於同年九月四日以八十九年度戒毒偵字第三六二
    號、第三六三號、第三六四號為不起訴處分確定，復因本件施用毒品犯行，經原
    法院於九十年七月三日以九十年度毒聲字第八三五號裁定令入戒治處所施以強制
    戒治中等情，有臺灣南投地方法院檢察署刑案資料查註紀錄表、臺灣高等法院被
    告全國前案紀錄表、不起訴處分書各一份附卷可考，是被告係依毒品危害防制條
    例第二十條第二項規定之強制戒治期滿，由檢察官依同條例第二十三條第一項為
    不起訴處分確定後，五年內再犯施用第一級、第二級毒品之罪，甚為明確，其犯
    行洵堪認定，應予依法論科。
二、按海洛因係毒品危害防制條例所列之第一級毒品，安非他命係同條例所列之第二
    級毒品，均不得非法施用。是被告所為，係犯毒品危害防制條例第十條第一項之
    施用第一級毒品罪及同條第二項之施用第二級毒品罪。被告為施用安非他命及海
    洛因而分別持有之低度行為，已為其施用之高度行為所吸收，均不另論罪。被告
    先後多次施用第一級毒品、第二級毒品之犯行，時間緊接，方法相同，觸犯構成
    要件相同之罪名，顯係基於概括犯意為之，分別應依連續犯之規定論以一罪，並
    均加重其刑。被告曾於八十四年間因犯竊盜罪，經原法院以八十四年度訴字第四
    一七號判處有期徒刑八月，並經本院以八十四年度上訴字第二八二四號判決駁回
    上訴並緩刑三年確定。又因違反麻醉藥品管理條例案件，經原法院以八十四年度
    易字第一○○一號判處有期徒刑六月，再經本院以八十五年度上易字第一九五○
    號判決駁回上訴確定，並與撤銷緩刑宣告之竊盜案件定其應執行有期徒刑一年，
    甫於八十七年十月十九日執行完畢，有臺灣南投地方法院檢察署刑案資料查註紀
    錄表、臺灣高等法院被告全國前案紀錄表及臺灣南投地方法院檢察署檢察官八十
    六年度執更字第五三八號執行指揮書(甲)各一紙附卷可考，其於有期徒刑執行完畢
    五年內再犯本件有期徒刑以上之罪，為累犯，應依刑法第四十七條規定加重其刑
    ，並依法遞加之。原審對於被告予以論罪科刑，固非無見，惟查關於事實欄二檢
    察官移送併辦部分，原審未及予以併案審理，即有未合，被告上訴意旨認原審量
    刑過重，指摘原判決不當，固無足取，然原判決既有上述可議之處，即屬無可維
    持，仍應由本院將原判決予以撤銷，爰審酌被告犯罪之動機、施用毒品係戕害自
    身健康、屢遭查獲仍不知戒絕、所生危害、施用期間非短及犯罪後之態度等一切
    情狀，分別量處如主文第二項所示之刑，並定其應執行刑為有期徒刑壹年玖月。
    扣案之第一級毒品海洛因十包（依其重量各為：〔淨重一‧七三公克、包裝重○
    ‧二一公克、純度二九‧四八％、純質淨重○‧五一公克〕一包、〔淨重○‧一
    五公克、包裝重○‧三七公克〕一包、〔淨重三‧三一公克、包裝重○‧三八公
    克、純度三六‧二三％、純質淨重一‧二○公克〕一包、〔合計淨重一‧七四公
    克、包裝重○‧七四公克、純度一八‧四三％、純質淨重○‧三二公克〕三包、
    〔合計淨重二‧五八公克、包裝重○‧八九公克、純度一○‧六三％、純質淨重
    ○‧二七公克〕四包）、第二級毒品安非他命三包（依其重量為：〔含袋重一四
    公克〕、〔含袋重四‧九公克〕及〔含袋重一．一公克〕各一包），應依毒品危
    害防制條例第十八條第一項前段之規定，併予宣告沒收銷燬之。又扣案之注射針
    筒十七支、吸管製杓（鏟）子三支及玻璃管吸食器二個，業據被告供承為其所有
    且供吸食毒品所用等語不諱，均應依刑法第三十八條第一項第二款規定，併予宣
    告沒收。至被告與證人賴心惠同遭查獲所扣案之注射針筒九支及吸食器一組，
    業據證人賴心惠於原審調查中證稱：為伊所有等語明確；而扣案之研磨機一部
    及白色糖粉一瓶（重一○○‧五公克），經送請法務部調查局鑑定結果，均無毒
    品反應，有該局九十一年五月二十七日調科壹字第○九一○○二九二一三○號檢
    驗通知書一紙附卷可憑，另電子磅秤及塑膠空袋一百個，則據被告供稱：電子磅
    秤係伊父親過去服用中藥所使用，塑膠空袋則為伊兄長經營炸雞排生意用以填裝
    胡椒粉所用等語在卷，是乏證據證明確屬本件犯罪所用之物，又非違禁物，爰均
    不另為沒收之諭知，附此敘明。
三、被告經合法傳喚，無正當之理由不到庭，爰不待其陳述，逕行判決。
四、據上論斷，應依刑事訴訟法第三百六十九條第一項前段、第三百六十四條、第二
    百九十九條第一項前段、第三百七十一條，毒品危害防制條例第十條第一項、第
    二項、第十八條第一項前段，刑法第十一條前段、第五十六條、第四十七條、第
    五十一條第五款、第三十八條第一項第二款，判決如主文。
本案經檢察官甲○○到庭執行職務。
中      華      民      國　    九十一     年     十      月    十五　　日
                        　　　  臺灣高等法院臺中分院刑事第九庭
          審判長法　官　陳　筱　珮
                                      　　　法  官  趙  春  碧
                                      　　　法　官  吳　重　政
右正本證明與原本無異。
關於施用第一級毒品罪部分，得上訴。
關於施用第二級毒品罪部分部分，不得上訴。
如不服本判決應於收受送達後十日內向本院提出上訴書狀，其未敘述上訴之理由者並
得於提起上訴後十日內向本院補提理由書（均須按他造當事人之人數附繕本）。
　　　　　　　　　　　　　　　　　　　　　　書記官　林  育　德
中      華      民      國　    九十一     年     十      月    十七　　日
附錄：
毒品危害防制條例第十條：
施用第一級毒品者，處六月以上五年以下有期徒刑。
施用第二級毒品者，處三年以下有期徒刑。
　　　　　　　　　　　　　　　　　　　　　　　　　　　　　　　　　　　　Ｒ
